臺灣高等法院刑事判決
110年度上訴字第454號
上  訴  人  
即  被  告  馬志雄



上列上訴人因傷害案件，不服臺灣士林地方法院109年度訴字第3
92號，中華民國109年12月29日第一審判決（起訴案號：臺灣士
林地方檢察署109年度偵字第6826號），提起上訴，本院判決如
下：
    主  文
上訴駁回。
    犯罪事實
一、馬志雄於民國109 年3 月18日上午，至址設臺北市○○區○○路
    00號2 樓之臺北市立聯合醫院忠孝院區，欲諮詢門診醫師用
    藥問題，然經醫護人員表示需掛號排隊，馬志雄遂心生不滿
    ，以腳踢踹診間大門，適許志豪上前勸阻，馬志雄竟基於傷
    害之犯意，於同日上午9 時11分許，在上開醫院內科門診候
    診區，徒手朝許志豪左臉頰及頸部部位出拳，致許志豪受有
    頸部紅腫及挫傷之傷害。嗣許志豪報警處理，經警到場處理
    ，而悉上情。
二、案經許志豪告訴臺北市政府警察局南港分局移送臺灣士林地
    方檢察署檢察官偵查起訴。
    理  由
甲、程序方面：
一、按刑事訴訟法第159條第1項雖規定，被告以外之人於審判外
    之言詞或書面陳述，除法律有規定外，不得作為證據。惟同
    法第159條之5第1、2項已規定，經當事人於審判程序同意作
    為證據，法院審酌該言詞陳述或書面陳述作成時之情況，認
    為適當者，亦得為證據。又當事人、代理人或辯護人於法院
    調查證據時，知有第159條第1項不得為證據之情形，而未於
    言詞辯論終結前聲明異議者，視為有前項之同意（指同條第
    1項之同意作為證據），此乃第159條第1項所容許，得作為
    證據之例外規定之一。本案所據以認定被告犯罪事實之供述
    證據，檢察官及被告於言詞辯論終結前，均未就上開證據主
    張有刑事訴訟法第159條第1項不得為證據之情形，本院復審
    酌各該證據作成時並無違法及證明力明顯過低之瑕疵等情況
    ，認為適當，是未爭執之供述證據，具有證據能力。
二、本案認定犯罪事實之非供述證據，均與本案事實具有自然關
    聯性，且核屬書證、物證性質，又查無事證足認有違背法定
    程式或經偽造、變造所取得等證據排除之情事，復經本院依
    刑事訴訟法第164條、第165條踐行物證、書證之調查程序，
    檢察官及被告對證據能力均不爭執，具有證據能力。
乙、實體方面：
一、認定犯罪事實所憑之證據及理由：
    訊據上訴人即被告馬志雄固供述於上開時地，因用藥問題前
    往臺北市立聯合醫院忠孝院區欲諮詢醫師，經醫護人員表示
    需掛號排隊，然被告認只需醫師一兩句答覆即可，不需掛號
    排隊，且已經過了10幾號仍未輪至被告，被告遂以腳踢踹診
    間大門，告訴人許志豪見狀出面阻止，兩人間即發生爭執拉
    扯等情，惟矢口否認有傷害犯行，辯稱：那時告訴人一副正
    義使者的模樣，表情很兇惡，殺氣騰騰的過來罵伊垃圾，並
    呼朋引伴有2、3 個人要過來打伊，伊心生畏懼只有徒手推
    告訴人一下，就算有拉扯也是正當防衛，伊只能趕快跑掉或
    把傷害降到最低等警察來，並沒有出手毆打告訴人云云。然
    查：
　㈠被告於上開時地，因用藥問題前往臺北市立聯合醫院忠孝院
    區欲諮詢醫師，因不滿醫護人員之處理方式，遂以腳踢踹診
    間大門，告訴人許志豪見狀出面阻止，兩人間發生爭執拉扯
    等情，有現場監視器翻拍畫面10張在卷可佐（見偵卷第30至
    34頁），且為被告所是認，堪信為真實。
　㈡證人即告訴人許志豪於警詢及偵查中均證稱：「我當時在臺
    北市立聯合醫院忠孝院區2 樓內科門診候診，看到被告因不
    明原因對護理師咆哮，踢診間的門，我見狀出聲制止，被告
    對我嗆聲要我走向前，我本來只想過去理論，被告卻直接右
    手出拳擊向我左下顎、左臉下方靠頸部處，導致我左臉頸部
    紅腫、疼痛」等語（見偵卷第17、18、86頁）。證人黃久桂
    於警詢及偵查中均證稱：「被告來醫院找醫師諮詢藥物，他
    不耐久候，且尚未掛號，並踹門，我便請他先在門外等候，
    旁邊等候民眾對他好言相勸，但他依然生氣，對告訴人揮了
    一拳，當時我和另一位衛教師上前阻止，及通知主管及警衛
    來協助處理，告訴人沒有還手，因為他被我跟另一位衛教師
    拉住，我當時是在診間外面」等語（見偵卷第42、87頁）。
    另證人賴進財於警詢證稱：「我在候診區等候就醫，聽到吵
    鬧的聲音，就轉頭看，看到護理師進入病房順手把門關上，
    就看到被告對護理師大小聲並踢診間門2 次，告訴人看不慣
    被告行為，就去告知被告說『你不能這樣做』，就看到被告出
    手打告訴人，告訴人沒有還手，後來警衛就上來制止了，警
    察也接續到場，被告還告知警察大家都欺負他」等語（見偵
    卷第45、46頁）。又現場之監視器光碟經檢察官勘驗，勘驗
    結果：「其中『2F快速血糖走道』影像，被告於影片時間9 時
    11分6 秒、9時11分24秒以腳踢診間大門，9 時11分24秒因
    民眾上前圍觀，未能拍攝到被告與告訴人之畫面；另『2F內
    分泌門診外候診區』影像，告訴人於影片時間9 時11分39秒
    向畫面左下方走去，過程中手插口袋，未有任何作勢毆打他
    人之動作，於9 時11分41秒，告訴人突然向後退並手扶眼鏡
    ，復轉身離去，被告則上前與告訴人拉扯。」有檢察官109 
    年6 月20日勘驗筆錄在卷可佐（見偵卷第92頁），均足證被
    告確有出拳毆打告訴人無疑。
　㈢被告雖辯稱：上開證人許志豪、黃久桂、賴進財均說謊，且
    黃久桂在診間、賴進財不在現場，證人間互相認識並誣陷我
    ，係告訴人表情兇惡過來要打我，我沒有打告訴人云云。然
    依上開「2F快速血糖走道」之影像及檢察官勘驗筆錄內容所
    示，被告確有腳踢診間大門之行為，並導致附近民眾陸續前
    來圍觀，以致於遮擋住現場監視器之畫面，而證人賴進財固
    非本案當事人，惟其因此騷動前往觀看，客觀上難認有何違
    反情理之處，且依其證述：「我在候診區等候就醫，聽到吵
    鬧的聲音，就轉頭看，看到護理師進入病房順手把門關上，
    就看到被告踢診間門2 次，告訴人並前往制止被告」等節，
    均與上開監視器錄影內容相符，足見賴進財確於現場目擊案
    發過程，是被告辯稱賴進財不在現場云云，難以憑採。另證
    人黃久桂已證述其案發時在診間外，並與另一位衛教師將被
    告與告訴人拉開等情，另現場確有2 位身穿白衣之人，於被
    告與告訴人發生拉扯時在旁，業據被告所是認（見原審訴卷
    第65頁），亦有現場監視器截圖1 張在卷可稽（偵卷第34頁
    ），則監視器畫面內容與證人黃久桂證述相符，是黃久桂證
    述案發時係在診間外面，確有看到事發經過等語，核與事實
    相符。是被告辯稱：證人黃久桂案發時在診間內云云，亦難
    憑採為有利於被告之認定。又依現場監視器畫面所示，告訴
    人雖係主動朝向被告之方向前進，然係臉帶口罩，且手插口
    袋，未見有何欲作勢毆打之舉動，且告訴人於監視器畫面左
    下角手扶眼鏡後退，再度出現於畫面後，旋即轉身離去，反
    是被告於告訴人轉身離去後又向前與告訴人拉扯，隨後由兩
    名身穿白衣之人將被告與告訴人分開，有上開勘驗筆錄及監
    視器翻拍相片6 張在卷可參（見偵卷第32至34頁），被告供
    稱告訴人呼朋引伴有2、3 個人要過來打我云云，然此與上
    開監視器畫面內容不符，況且告訴人轉身離去後，係被告主
    動上前與告訴人發生拉扯，若果被告遭告訴人糾集他人欲前
    往毆打，而有心生畏懼，何以復主動上前與告訴人發生拉扯
    ？有違常情，自難憑採。又告訴人案發後，即於109 年3 月
    18日9 時50分許於臺北市立聯合醫院忠孝院區就醫，經診斷
    受有頸部紅腫及挫傷之傷害，有109 年3 月18日臺北市立聯
    合醫院忠孝院區驗傷診斷證明書在卷可參（偵卷第25頁），
    該診斷證明書所載之傷勢，核與告訴人指述受傷之部位相符
    。至被告辯稱：上開證人許志豪、黃久桂、賴進財彼此均認
    識云云，然許志豪與賴進財均為當日候診之病患，黃久桂則
    為內科門診之護理師，尚無證據認渠等間有何彼此相識，故
    意誣陷被告之情事，且渠等證述互核吻合，自得採為判決之
    基礎。
　㈣綜上所述，被告所辯，顯係卸責之詞，殊無可採。本案事證
    明確，被告犯行堪以認定。
二、論罪科刑：
　  核被告所為，係犯刑法第277 條第1 項之傷害罪。㈡
三、維持原判決及駁回上訴之理由：
　　本院審理結果，認原審以被告犯罪事證明確，適用刑法第27
    7 條第1 項、刑法第41條第1 項前段，刑法施行法第1 條之
    1 之規定，以被告之責任為基礎，並斟酌刑法第57條各款所
    列事項等一切情狀（見原判決第5頁第4行至第11行），於判
    決內詳述其理由，判決：「馬志雄犯傷害罪，處拘役伍拾日
    ，如易科罰金，以新臺幣壹仟元折算壹日。」核其認定事實
    、適用法律及量刑，均為妥適。被告猶執前言詞否認犯罪提
    起上訴，係就原審採證認事適法職權行使及原判決已明白論
    斷之事項，再為事實或法律上之爭執，為無理由，應予駁回
    。
據上論斷，應依刑事訴訟法第368條，判決如主文。
本案經檢察官呂光華到庭執行職務。
中　　華　　民　　國　　110 　年　　3 　　月　　25　　日
                  刑事第八庭  審判長法　官 陳世宗
                                    法　官 呂寧莉
                                    法　官 周明鴻
以上正本證明與原本無異。
如不服本判決，應於收受送達後20日內向本院提出上訴書狀，其
未敘述上訴之理由者並得於提起上訴後20日內向本院補提理由書
（均須按他造當事人之人數附繕本）「切勿逕送上級法院」。
                                    書記官 謝雪紅
中　　華　　民　　國　　110 　年　　3 　　月　　25　　日
附錄：本案論罪科刑法條全文
中華民國刑法第277條
傷害人之身體或健康者，處5年以下有期徒刑、拘役或50萬元以
下罰金。
犯前項之罪，因而致人於死者，處無期徒刑或7年以上有期徒刑
；致重傷者，處3年以上10年以下有期徒刑。